【裁判字號】    89,自,242
【裁判日期】    891006
【裁判案由】    侵占
【裁判全文】
臺灣板橋地方法院刑事裁定                          八十九年度自字第二四二號
    自  訴  人  信志交通有限公司
    代  表  人  甲○○
    自訴代理人  李鴻賓
    被      告  乙○○
右列被告因侵占案件，經自訴人提起自訴，本院裁定如左：
    主  文
自訴駁回。
    理  由
一、按法院或受命法官於自訴案件第一次審判期日前訊問及調查結果，如認為案件有
    刑事訴訟法第二百五十二條至第二百五十四條之情形者，得以裁定駁回其自訴；
    又案件犯罪嫌疑不足者，應為不起訴之處分，刑事訴訟法第三百二十六條第三項
    、第二百五十二條第十款分別定有明文。
二、本件自訴意旨略以：被告乙○○於民國八十八年十一月三十日向自訴人承租車牌
    號碼Ｅ３─八七二號計程車一部，雙方約定每日租金新台幣（下同）六百五十元
    ，每七日付款一次，遽被告自八十九年三月十六日起至八十九年六月十一日止，
    積欠租金五萬七千二百元，自訴人迭經催索，並請求返還該車，被告均置之不理
    ，因認被告涉有侵占罪嫌云云。
三、按犯罪事實應依證據認定之，無證據不得推定其犯罪事實，刑事訴訟法第一百五
    十四條定有明文。而所謂證據，係指足以證明被告確有犯罪行為之積極證據而言
    ，該項證據須適於為被告犯罪之證明者，始得採為斷罪之資料；再告訴人之告訴
    ，係以使被告受刑事訴追為目的，是其陳述是否與事實相符，仍應調查其他證據
    以資審認；又刑法上之侵占罪，須持有人變易其原來持有之意思而為不法所有之
    意思，始能成立，如僅將持有物延不交還或有其他原因致一時未能交還，既缺乏
    主觀要件，即難遽以該罪相繩（參照最高法院六十九年臺上字第四九一三號、五
    十二年臺上字第一三○○號、六十八年臺上字第三一四六號等判例要旨）。
四、訊之被告乙○○堅決否認有何侵占犯行，辯稱：伊當時債務很多，在六月份有跟
    自訴人公司說車要還他們，當時欠款五萬多，自訴人公司說可以，伊在六月底把
    車交還，並先還三萬元，又在八月底還尾款，已清償完畢，伊並無侵占之犯意。
    而自訴代理人李鴻賓於本院訊問時亦陳稱：「被告說的日期有誤，是五月多就說
    要還車，但等了一個多月沒還，所以才告梁（乙○○），梁六月多自己主動將車
    拿來還」、「（本件）是誤會，被告並不知我們告他，車已還，錢也還清了」等
    語（參見本院八十九年九月二十二日訊問筆錄），並提出和解書一件、還款結清
    之估價單一紙在卷為證，顯見被告前開辯解應與事實相符，堪以採信。
五、被告乙○○既自行將上開承租車輛返還自訴人，並清償積欠之車款，顯見被告就
    所承租之車輛並無易持有為所有之不法意圖至明，本件應屬民事債權債務糾紛，
    尚難遽以侵占罪責相繩。此外，本院復查無其他積極証據足資證明被告有何侵占
    犯行，應認其罪嫌尚有不足，而有刑事訴訟法第二百五十二條第十款之情形，依
    照首開說明，本件自訴應予駁回。
據上論斷，應依刑事訴訟法第三百二十六條第三項，裁定如主文。
中      華      民      國      八十九      年      十    月      六    日
                              臺灣板橋地方法院刑事第三庭
                                  法  官  連育群
右正本證明與原本無異
如不服本裁定應於送達後五日內向本院提出抗告狀
                                  書記官  蘇恩慶
中      華      民      國      八十九      年      十    月      六    日


司法院資訊處製作；財團法人民間司法改革基金會備份。
